【裁判字號】    97,上訴,3404
【裁判日期】    971016
【裁判案由】    毒品危害防制條例
【裁判全文】
臺灣高等法院刑事判決                97年度上訴字第3404號
上  訴  人  臺灣板橋地方法院檢察署檢察官
上  訴  人
即  被  告  甲○○
                      樓
選任辯護人  法律扶助 施習盛律師
上列上訴人因毒品危害防制條例案件，不服臺灣板橋地方法院96
年度訴字第3193號，中華民國97年2月15日第一審判決（起訴案
號：臺灣板橋地方法院檢察署96年度偵續字第39號），提起上訴
，本院判決如下：
    主  文
上訴駁回。
    事  實
一、甲○○（綽號「小君」，係「阿雄」之同居人）前因違反毒
    品危害防制條例案件，經台灣板橋地方法院以九十一年度易
    字第一八五○號判決判處有期徒刑五月，如易科罰金以銀元
    三百元折算一日確定，嗣於民國九十三年十二月十九日執行
    完畢（本案構成累犯）；詎猶不知悔改，明知甲基安非他命
    為毒品危害防制條例所規定之第二級毒品，不得持有、販賣
    ，竟基於單獨販賣第二級毒品牟利及與真實姓名年籍不詳綽
    號「阿明」之成年男子，共同基於意圖販賣甲基安非他命營
    利之犯意，以其使用之0000－000000號行動電話
    （登記租用人為「康文玲」），分別於附表編號一至七所示
    之時間與吳俊龍（綽號胖胖）、趙鈞毅（綽號金魚）等人所
    使用之0000－000000、0000－000000
    號行動電話聯繫，著手進行販賣第二級毒品甲基安非他命，
    約定買賣如附表所示甲基安非他命之數量及價格後，於附表
    編號一至二所示之時間洽談購買第二級毒品後，因甲○○未
    取得甲基安非他命而告未遂；另於附表編號三至七所示之時
    間、地點，則將甲基安非他命交付予吳俊龍、趙鈞毅以牟利
    。嗣於九十五年八月十五日凌晨三時十分許，在臺北縣三重
    市○○路七十六巷二十六號二樓為警持搜索票執行搜索，扣
    得甲○○所有供自己施用之吸食器一組、分裝勺管一支及殘
    渣袋二個，而循線查獲上情。
二、案經臺北市政府警察局報請臺灣板橋地方法院檢察署檢察官
    偵查起訴。
    理  由
壹、程序方面：
    按刑事訴訟法第一百五十九條第一項雖規定，被告以外之人
    於審判外之言詞或書面陳述，除法律有規定外，不得作為證
    據。次按被告以外之人於審判外之陳述，雖不符前四條之規
    定，而經當事人於審判程序同意作為證據，法院審酌該言詞
    陳述或書面陳述作成時之情況，認為適當者，亦得為證據。
    當事人、代理人或辯護人於法院調查證據時，知有第一百五
    十九條第一項不得為證據之情形，而未於言詞辯論終結前聲
    明異議者，視為有前項之同意，為刑事訴訟法第一百五十九
    條之五分別定有明文。查證人吳俊龍、趙鈞毅於警詢及偵查
    中證述、卷附之臺北市政府警察局針對被告所使用之000
    0－000000號行動電話執行通訊監察案件譯文等，固
    係審判外之陳述；惟檢察官、被告、辯護人於原審及本院準
    備程序及審判期日中均明示同意此部分之證據有證據能力，
    且迄至言詞辯論終結前亦未撤回前開同意，本院審酌上開證
    據資料製作時之情況，尚無違法不當及證明力明顯過低之瑕
    疵，亦認為以之作為證據應屬適當（理由參後述）。故揆諸
    前開規定，爰依刑事訴訟法第一百五十九條之五之規定，認
    前揭證據資料均有證據能力。
貳、實體方面：
一、訊據被告甲○○固不否認於附表編號一至七所示之時間有以
    其使用之0000－000000號行動電話分別與吳俊龍
    （綽號胖胖）、趙鈞毅（綽號金魚）等人所使用之0000
    －000000號、0000－000000號行動電話聯
    繫購買甲基安非他命事宜，卷附通訊監察譯文即為渠等當時
    交談之內容等情無誤；惟矢口否認有何販賣第二級毒品之犯
    行，辯稱：附表編號一至七所示之時間，均是吳俊龍、趙鈞
    毅打電話給伊，拜託伊去尋找第二級毒品甲基安非他命之賣
    家，伊居間幫忙聯絡購買事宜，伊並無販賣甲基安非他命給
    吳俊龍、趙鈞毅云云。辯護人為被告辯稱：附表編號一、二
    部分，因被告並無著手從事甲基安非他命之販賣犯行，尚與
    著手販賣而未遂之情形有間，應不成立犯罪；至附表編號三
    至七部分，因證人吳俊龍、趙鈞毅之先後所述並不一致，且
    卷附電話通聯譯文之內容亦不明確，均尚不足以證明被告確
    有販賣第二級毒品甲基安非他命之犯行云云。
二、惟查：
  (一)關於本案警方針對被告所使用之0000－000000號
    行動電話進行監聽一節，業經警方事先檢具相關事證，依法
    報請台灣板橋地方法院檢察署檢察官同意核發通訊監察書在
    案（見九十五年度聲監字第八九○號卷第一頁至第九頁），
    是本案之通訊監聽程序，於法無違，合先敘明。
  (二)關於販賣第二級毒品予吳俊龍部份：
    1.關於附表編號一至二部分：
      證人吳俊龍於警詢及偵查中結稱︰彼取得毒品來源只有被
      告，每次均使用0000－000000號行動電話與被
      告使用之0000－000000號行動電話，聯絡購買
      甲基安非他命事宜等語（九十六年偵續字第三九號偵查卷
      第二九七頁背面）。又警方聲請通訊監察書對被告所使用
      之行動電話實施監聽，依據卷附監聽譯文所示，被告與吳
      俊龍分別於九十五年六月十六日十九時二分（附表編號一
      ）、同年月十八日十六時三十七分（附表編號二）有涉及
      毒品買賣內容之談話（見九十六年度偵續字第三九號偵查
      卷第一四七、第一五二頁）。經細繹上開通話內容，均係
      證人吳俊龍向被告詢問甲基安非他命之價格「吳俊龍：你
      那邊一萬數量是多少？被告：我現在去拿那個東西還好，
      就一樣2.5。... 吳俊龍：不然你看怎樣再打電話給我。
      」、「吳俊龍：二萬塊有八個嗎？被告：沒有辦法那麼多
      。吳俊龍：那二萬是幾個？..... 被告：等一下，大概是
      一樣含袋我用多一點就是實重給你。吳俊龍：幾個？被告
      ：就是四個。吳俊龍：你如果說二萬可以到六個。被告：
      沒辦法。吳俊龍：你幫我準備一萬。被告：好。吳俊龍：
      晚一點再給你電話因為我人在外面。」，通話中均未具體
      談交易時間、地點等細節，上開對話內容末尾，證人吳俊
      龍均表示事後再打電話與被告聯繫確定實際交易細節；且
      觀之卷附監聽譯文，就該次交易二人事後均無再聯繫之行
      為。佐以證人吳俊龍於偵查中證稱：九十五年六月十六日
      被告欠伊二、三千元要用甲基安非他命來抵，後來被告有
      還伊二千元，那次甲基安非他命算是送給伊的，十八日那
      次忘記有無交錢給被告等語，復於原審審理中具結證稱：
      六月十六日那次是被告無償提供甲基安非他命；至於六月
      六月十八日沒有拿到毒品，因為後來出國，因為被告說甲
      基安非他命很貴，拿不到，伊印象中記得八月份才有買到
      甲基安非他命，無法確定上揭時點確有與被告完成毒品交
      易（見九十六年度偵續字第三九號偵查卷第二九八頁、原
      審卷第一三○至第一三二頁、第一三四至第一三五頁）。
      是依據上開監聽內容可以得知被告與吳俊龍，已詳細商議
      甲基安非他命之買賣交易之價格、數量；雖無證據證明該
      二次被告有交付第二級毒品甲基安非他命及收取價金之情
      形，未足以認定被告販賣第二級毒品犯行是否達於既遂之
      程度；然被告主觀上具有販賣甲基安非他命之犯意，客觀
      上並已著手實施犯罪構成要件而著手販賣第二級毒品之行
      為，應屬無疑。辯護意旨指稱被告並未著手從事甲基安非
      他命之販賣犯行云云，應非正確。
    2.關於附表編號三至五部分：
      (1)證人吳俊龍於偵查具結證稱：九十五年八月二日對話是
        要跟被告拿（甲基）安非他命，那次有無交易成功，印
        象模糊；同年八月八日下午三點多，有一個男子送毒品
        到彼家裡，彼知道該男子是受被告指示來送（甲基）安
        非他命，故有交付一萬元給他等語（見九十六年度偵續
        字第三九號偵查卷第二九九頁）；於原審審裡時具結證
        稱：彼於九十五年八月二日以一萬元代價向被告購買三
        公克（甲基）安非他命，被告有說這次要多給彼○點三
        公克，但彼不確定實際上交易數量；同年八月八日彼確
        定以一萬元代價買到三公克甲基安非他命，彼當日早上
        外出，毒品是當日下午彼駕車返家途中，由被告指派之
        不詳姓名年籍之男子送到彼住家樓下附近，敲打彼所駕
        駛車輛車窗交付之、同年八月九日，被告傳簡訊給彼表
        示「回帳欠五千元」，要向彼借款五千元，故同年月十
        一日，於臺北縣三重市台新銀行，彼以代價五千元向被
        告取得兩個東西（即兩公克安非他命）及一個玻璃球，
        彼當日確定有去上述台新銀行等待被告，警方搜索彼家
        所查扣之玻璃球即被告當日所交付（見原審九十七年一
        月三十一日審判筆錄第九至十四頁），並有搜索票、搜
        索扣押筆錄、扣押物品表在卷足稽（見九十六年度偵字
        第一九六六八號偵查卷第六○頁至第六三頁）。而證人
        吳俊龍與被告並無宿怨仇隙，此亦為被告所不否認，衡
        情證人吳俊龍實無誣指被告之動機。
      (2)再觀諸警方就被告使用之0000－000000號行
        動電話進行監聽之內容，就被告與證人吳俊龍所使用之
        0000－000000號行動電話，於九十五年八月
        間之通話內容摘錄如下（Ａ代表被告，Ｂ代表證人吳俊
        龍）：
        有關附表編號三部份：
          九十五年八月二日八時二十九分：「Ａ：你要多少？
          Ｂ：我大概只有一萬而已」。
          九十五年八月二日九時○八分：「Ｂ：嘿！那樣大概
          是多少？Ａ：就一樣三個給你」。
          九十五年八月二日十五時二十七分：「Ａ：你在哪裡
          ？Ｂ：我在公司。…Ｂ：我們在民生東路上面，這邊
          有個麥當勞那裡」。
          九十五年八月二日十五時四十四分：「Ｂ：這次是幾
          個？還是三個嗎？Ａ：我有多○點三給你」
          （以上通訊監察譯文見九十六年度偵續字第三九號偵
          查卷第一六三至一六四頁）
        有關附表編號四部份：
          九十五年八月八日十一時五十八分：「Ａ：你要一萬
          嗎？Ｂ：嘿！Ａ：好。ＯＫ！Ｂ：這次你拿多少給我
          ？Ａ：我原本給你３。Ｂ：對啊，看可不可以給我５
          。Ａ：５真的沒辦法。Ｂ：你那次不是要補給我。Ａ
          ：沒有，一萬塊五個真的沒辦法。Ｂ：那這樣子拿四
          個」。
          九十五年八月八日十三時三十七分：「Ｂ：你有準備
          了嗎？Ａ：喂！Ｂ：嘿！Ａ：你好了呦！Ｂ：快要好
          了。Ａ：我老大等一下過來了。Ｂ：好，那我們等一
          下電話聯絡。Ａ：好」。
          九十五年八月八日十五時三十一分：「Ａ：我到了。
          Ｂ：好，稍等我一下。Ａ：好」
          （以上通訊監察譯文見九十六年度偵續字第三九號偵
          查卷第一六八至一六九頁）
        有關附表編號五部份：
          九十五年八月九日二十二時○二分簡訊內容：「Ａ：
          嗯！因為我要回帳還有差（５０００），你能幫忙我
          嗎。我在拿約二個的東西給你可以嗎？看可不可以跟
          我說一下？謝謝了！君」。
          九十五年八月十一日十五時○一分：「Ｂ：那我去那
          裡找你？Ａ：就一樣老地方，在台新銀行那邊好不好
          ？Ｂ：好，你要帶個球球給我。Ａ：球球我現在沒有
          ，晚一點拿給你好不好，我去找老大拿…。Ｂ：五千
          幾個？Ａ：…兩個」。
          九十五年八月十一日十五時○五分：「Ａ（被告）：
          快一點，我要跟他拿球仔。Ｂ（佩佩）：啥？Ａ（被
          告）：嘿！快一點，你跟他說胖胖要來拿東西，他要
          球仔，我順便拿給他，他順便可以收錢。…Ｂ（佩佩
          ）：你有跟他說嗎？…Ａ：我沒有跟他說，那是胖胖
          臨時要的，不過我要回錢給你豬仔」。
          九十五年八月十一日十五時十八分：「Ａ：喂！幫你
          拿好了。你到台新的時候打給我。Ｂ：我已經快要到
          了，我還要下去下高架橋了」。
          九十五年八月十一日十五時二十二分：「Ｂ：喂！到
          了。Ａ：到了，好」
          （以上通訊監察譯文見九十六年度偵續字第三九號偵
          查卷第一七○至一七三頁）
      (3)被告於原審及本院審理時及證人吳俊龍於原審審理中，
        均不否認上述通訊監察譯文對話內容為彼等之對話。又
        證人吳俊龍於偵查及原審審理中亦證稱，上揭對話係伊
        向被告購買甲基安非他命，其中八月二日九時○八分及
        十五時四十四分對話內容提及「三個」是指三公克安非
        他命、八月九日二十二時○二分簡訊內容提及「二個的
        東西」，係指甲基安非他命兩公克等語（見九十六年度
        偵續字第三九號偵查卷第二九九頁、原審卷第一三三至
        第一三五頁、本院卷第五十五頁正面、第六十七頁正面
        ），顯見二人間確有毒品甲基安非他命之交易。至於證
        人吳俊龍對於八月二日有無實際交易毒品證述反覆；然
        觀諸上開監聽譯文，被告與證人就甲基安非他命以一萬
        元交易三點三公克達成合意，且相約交付地點，嗣後並
        以行動電話密切聯繫交易地點，顯然已完成交易無誤。
        況依據卷附通訊監察譯文，證人吳俊龍於九十五年八月
        七日十六時三十六分發送簡訊予被告，內容為：「這次
        東西很差，且又少」；同年八月八日十一時五十八分通
        訊內容：「Ａ：喂！怎樣？Ｂ：那有像你說得比較好」
        等語（見九十六年度偵續字第三九號偵查卷第一六七至
        一六八頁）。凡此足見被告確有於八月二日所示時間地
        點交付甲基安非他命予證人吳俊龍，倘如被告所辯未完
        成交易，則證人吳俊龍豈有可能於施用毒品後，頻頻向
        被告反應其該次提供毒品品質不佳之情事，俱見被告於
        九十五年八月二日確實交付第二級毒品給吳俊龍。又查
        ，依據卷附通訊監察譯文，被告與證人吳俊龍於九十五
        年八月十一日十五時○一分起至二十二分有密切通聯記
        錄，且由上述最後一通電話對談中可知雙方已到達約定
        交易地點，徵諸常情，被告與證人吳俊龍為該次交易已
        有多通電話聯繫，且已在電話中議定所欲交易之甲基安
        非他命之價格並依據對話內容，被告答稱已經拿好毒品
        ，到台新銀行時再以行動電話聯繫，確實於同日十五時
        二十二分到達約定地點，顯然已完成交易。對照證人吳
        俊龍證稱被告於本次交易有附帶給予一個玻璃球（即吸
        食器），該玻璃球即警方於九十五年八月十四日二十三
        時三十分許，持搜索票於其住所執行搜索扣押之安非他
        命玻璃球吸食器之一，此有搜索扣押筆錄附卷可稽（見
        九十五年度偵字第一九六六八號卷第六十四頁），證人
        於審理中證詞核與監聽譯文、扣案證物一致，俱見被告
        確有於八月十一日販賣甲基安非他命予證人吳俊龍既遂
        。即此，被告前開所辯，顯悖於常理，不足採信。
      (4)被告於原審雖曾辯稱九十五年八月八日係幫吳俊龍向友
        人聯絡購買甲基安非他命事宜，依據吳俊龍所言實際交
        付之人為一成年男子，並非被告云云。惟依據卷附通訊
        監察譯文，被告與證人吳俊龍對話內容均未提及第三人
        ，係由被告與證人吳俊龍商議毒品交易價格、數量、及
        交付之時間、地點，被告告知吳俊龍到達交易地點時，
        旋即由一名男子交付甲基安非他命給吳俊龍，顯見交付
        毒品給吳俊龍之人，與被告有共謀且有行為分擔，被告
        與吳俊龍就第二級毒品交易之數量、金額、交易時間、
        地點達成合意，再交由共犯「阿明」交付給吳俊龍，有
        犯意聯絡、行為分擔，縱非被告親自交付毒品，仍不影
        響其犯行構成。
  (三)關於販賣第二級毒品予趙鈞毅部份：
    1.被告販賣第二級毒品予趙鈞毅之犯行，業據證人趙鈞毅於
      警詢證稱：渠自九十五年八月初起至九十六年二月十七日
      止，使用0000000000號行動電話與綽號「小君
      」使用之0000000000號行動電話聯絡購買甲基
      安非他命十多次，大部分是在綽號「小君」住處樓下交易
      ，每次以現金購買一包，重量不確定，但是價格是五百元
      至兩千元不等等語，並於警局時當場指認綽號「小君」之
      人即為被告云云（見九十六年度偵續字第三九號偵查卷第
      三八二至三八四頁及第三八九頁）；於偵查中具結證稱：
      渠都是透過簡訊或電話向被告確認毒品的數量和價格，再
      由被告友人出面交付毒品並收錢，九十五年八月八日確定
      有在臺北縣三重市中山橋下交易，同年八月十一日之後陸
      續有交易約十次，每次交易數量大約是五百至二千元不等
      ，地點都在臺北縣三重市等語（見九十六年度偵續字第三
      九號偵查卷第四○六至四○七頁）；於原審審理中具結證
      稱：渠確定有於九十五年八月間向被告購買毒品，但具體
      交易時間、地點忘記了，被告是渠購買毒品唯一來源，渠
      每次都是與被告洽談甲基安非他命之價格、數量、交易地
      點，被告有時會親自來，有時會請友人交付毒品，但是渠
      每次都有支付對價，交易地點多是在臺北縣三重市中山橋
      下或臺北縣三重市往蘆洲市的堤防邊（即被告住處附近）
      ；渠老婆不知渠使用毒品，渠金錢都是老婆在管，渠沒有
      辦法多拿錢，故九十五年八月八日二十時二十九分傳簡訊
      給被告，問他是否可以一次拿少一點甲基安非他命，因事
      隔久遠，渠不確定當日有無交易成功，但於偵查中陳述是
      正確的，確定八月份有跟被告完成毒品交易，但是精確時
      間地點不是記得很清楚等語（見原審卷第一四○至一四五
      頁）。
    2.又觀諸警方就被告使用之0000000000號行動電
      話進行監聽之內容，就被告與證人趙鈞毅所使用之000
      0000000號行動電話於九十五年八月間之通話內容
      摘錄如下（Ａ代表被告，Ｂ代表證人趙鈞毅）：
      (1)有關附表編號六部份：
        九十五年八月八日二十時二十九分簡訊內容：「我拿五
        百，東西可以多一點給我嗎？錢都在我老婆那邊我沒有
        辦法一次拿多」。（以上通訊監察譯文見九十六年度偵
        續字第三九號偵查卷第一六九頁）
      (2)有關附表編號七部份：
        九十五年八月十七日二十時○分：「Ｂ：有沒有好一點
        的東西，昨天東西不好…你幫我找好一點東西，我等一
        下要一張。Ａ：好」。
        九十五年八月十七日二十時二○分簡訊內容：「我九點
        在網咖等你」。（以上通訊監察譯文見九十六年度偵續
        字第三九號偵查卷第一七八頁）
      (3)被告於原審、本院及證人趙鈞毅於原審審理中均不否認
      上述通訊監察譯文對話內容為彼等之對話。又證人趙鈞毅
      於偵查及原審審理中亦證稱，上揭對話係伊向被告購買甲
      基安非他命，其中八月十七日二十時○分對話內容提及「
      一張」是指一千元安非他命、八月十七日二十二時二○分
      簡訊內容提及「網咖」，係指被告住處附近的網咖等語（
      見九十六年度偵續字第三九號偵查卷第四○七頁、原審卷
      第一四五頁）。顯見被告與證人趙鈞毅於附表編號六及七
      所示時間確有甲基安非他命之交易行為。
    3.辯護意旨雖辯稱：有關附表編號六、七所示之犯行，並無
      證據可資證明最後確有交易行為發生云云。惟查：證人趙
      鈞毅與被告乃舊識，素無仇怨，於檢察官及原審訊問時均
      有告知偽證之責，當無於具結後而刻意為虛偽不實陳述，
      誣陷被告之理。另觀乎通訊監察譯文二人間確有交易毒品
      之情形，且與證人趙鈞毅在警詢、偵查及原審審理中所述
      情節均大致相符，並無何重大矛盾之處，亦未違背經驗法
      則與論理法則，應認上開證人所述堪予信實，雖證人趙鈞
      毅於本院審理中就其向被告購入之毒品之時間、次數、金
      額、數量及交易地點無法清楚記憶，惟此乃因吸毒者有慣
      常購買毒品之情形，就上揭事項若均能鉅細靡遺詳細記住
      ，反不符常理，又證人趙鈞毅當日與被告同庭應訊，考量
      與被告相識情誼故為有利被告之證詞，非無可能。是以，
      證人趙鈞毅於警詢及偵查中均證述附表編號六及七有完成
      交易，且與監聽譯文內文相符，應可採信，被告辯稱交易
      未完成，洵不可取。
  (四)末查，本案雖因被告否認有販賣甲基安非他命賺取價差之犯
    行，致無法查知渠販賣甲基安非他命之利得；惟按販賣毒品
    係政府嚴予查緝之違法行為，且上述毒品可任意分裝或增減
    其分量，而每次買賣之價量，亦隨時依雙方關係之深淺、當
    時之資力、需求程度及對行情之認知等因素，機動的調整，
    因之販賣之利得，除經被告坦承犯行，或帳冊價量均記載明
    確外，委難查得實情，是縱未確切查得販賣賺取之實際差價
    ，但除別有事證，足認係按同一價格轉讓，確未牟利之情形
    外，尚難執此認非法販賣之事證有所不足，致知過坦承者難
    辭重典，飾詞否認者反得逞僥倖，而失情理之平；且甲基安
    非他命之價格不低，取得不易，凡為販賣之不法行為者，苟
    無利可圖，應無甘冒持有毒品遭查獲之極大風險送交至交易
    處所，平白無端義務為該買賣之工作，又查毒品昂貴，吸毒
    者每日所需吸毒費用所耗費之金額甚鉅，顯非常人所能支付
    ，一般吸毒者若無正當工作，其吸毒之經濟來源除以其他不
    法方法之犯罪所得外，有些則係靠販毒所得來維持，而凡販
    賣毒品者苟無利潤可圖，衡情應無甘冒被查緝法辦重刑之危
    險而無端平價供應他人，被告當時既有吸毒之惡習，又為家
    庭主婦，無正當工作，吸毒費用來源又非以其他犯罪方法取
    得，是本件被告被警查獲時若無販賣毒品之意圖，顯難令人
    置信。復佐以證人吳俊龍、趙鈞毅於通訊監察譯文中均顯示
    ，雙方雖顯有交易默契，而能逕以暗語約定交易內容，仍極
    為關切該次交易之毒品品質及價格，並有多次出價之過程，
    均足佐證被告販入之價格必較售出之價格低廉，而有從中賺
    取買賣差價牟利之意圖及事實，應屬符合論理法則且不違背
    社會通常經驗之合理判斷。從而被告上開毒品交易，具有營
    利之意圖，已屬灼然。
  (五)綜上所述，被告販賣甲基安非他命之犯行，均事證明確，被
    告上開辯解，尚難採信。從而被告犯行已堪認定，自應依法
    論科。
三、核被告如附表編號一、二所示之犯行，均係犯毒品危害防制
    條例第四條第六項、第二項販賣第二級毒品未遂罪；另附表
    編號三至七所示之犯行，均係犯毒品危害防制條例第四條第
    二項販賣第二級毒品既遂罪。被告各次販賣前持有安非他命
    之低度行為，為販賣之高度行為所吸收，均不另論罪。又被
    告如附表所示販賣安非他命之犯行，其係於不同時間所為，
    與接續犯之要件不合，且按「所謂集合犯是指立法者所制定
    之犯罪構成要件中，本就預定有數個同種類之行為將反覆實
    行之犯罪而言，將各自實現犯罪構成要件之反覆多數行為，
    解釋為集合犯，而論以一罪。是以對於集合犯，必須從嚴解
    釋，以符合立法本旨。觀諸毒品危害防制條例所定之販賣毒
    品罪之構成要件文義，實無從認定立法者本即預定該犯罪之
    本質，必有數個同種類行為而反覆實行之集合犯行，故販賣
    毒品罪，難認係集合犯。因此，就刑法修正施行後多次販賣
    毒品之犯行，採一罪一罰，始符合立法本旨」（最高法院九
    十七年度台上字第九九號判決意旨參照），茲本件被告多次
    販賣第二級毒品之犯行，逕論以一罪，反較連續犯刪除前之
    法律適用，失之寬鬆，亦與刑罰評價之公平性有違，是應認
    被告各次販賣甲基安非他命之行為及犯意各別，自應予分論
    併罰，公訴意旨認被告各次販賣犯行應成立集合犯一節，尚
    有誤會。被告與「阿明」就附表編號四之犯行，有犯意聯絡
    、行為分擔，為共同正犯。又被告前因違反毒品危害防制條
    例案件，經台灣板橋地方法院以九十一年度易字第一八五○
    號判處有期徒刑五月，如易科罰金以銀元三百元折算一日確
    定，嗣於九十三年十二月二十日執行完畢，有本院被告前案
    紀錄表一份在卷可按（本院卷第三十二頁），其於有期徒刑
    執行完畢後五年以內故意再犯附表編號一至七所示有期徒刑
    以上之罪，為累犯，無期徒刑部分依法不得加重其刑，有期
    徒刑依刑法第四十七條第一項之規定，加重其刑。附表編號
    一、二所示之犯行，被告已著手實施販賣第二級毒品犯行，
    而告未遂，依刑法第二十五條第二項規定減輕其刑，依法先
    加重後減輕之。
四、原審經詳細調查及審理後，引用毒品危害防制條例第四條第
    二項、第六項、第十九條第一項，刑法第十一條前段、第二
    十八條、第四十七條第一項、第二十五條第二項、第五十一
    條第五款為依據，並審酌被告素行非佳，明知毒品對人體身
    心健康危害之烈，竟貪圖小利為本件販賣毒品行為，足以擴
    大毒品危害範圍，犯後否認犯行，未見悔意等一切情狀，分
    別量處如附表所示之刑，並定應執行刑為有期徒刑十二年，
    以求教化自新及收社會防衛之效，並儆效尤。 茲按依毒品
    危害防制條例第十九條第一項：「犯同條例第四條至第九條
    、第十二條、第十三條或第十四條第一項第二項之罪者，其
    供犯罪所用或因犯罪所得之財物均沒收之，如全部或一部不
    能沒收時，追徵其價額或以其財產抵償之」，係採義務沒收
    主義，故販賣毒品所得之金錢，如能認定確係販賣毒品所得
    之款項，均應宣告沒收，不以當場搜獲扣押者為限（最高法
    院九十三年台上字第二六七○號判決意旨參照），是販賣毒
    品所用之物或所得之金錢，無論已否扣案，如仍屬存在，即
    應依法沒收。查被告販賣毒品甲基安非他命予證人吳俊龍、
    趙鈞毅等人時聯絡所用之0000－000000號門號（
    登記租用人為「康文玲」），係電信公司所有；而該電話機
    具（含SIM卡），亦無證據可資證明為被告所有；爰均不予
    宣告沒收（最高法院九十六年度台上字第七○六九號判決意
    旨參照）。又被告如附表編號三至七所示各次販賣甲基安非
    他命之所得，合計金額二萬六千五百元，則係被告販賣毒品
    所得之財物，原審乃依毒品危害防制條例第十九條第一項之
    規定宣告沒收，惟如全部或一部不能沒收時，依同條項之規
    定以其財產抵償之。至扣案之安非他命吸食器一組、分裝勺
    管一支及殘渣袋二個，為被告所有供施用第二級毒品之物，
    無其他積極證據足以認明與本件被告販賣第二級毒品犯行有
    關，原審爰不諭知沒收。經核原審關於本案所為認事用法均
    無違誤，量刑亦屬妥切。被告提起上訴否認犯罪，並稱原審
    量刑過重，請求從輕量刑云云（見本院卷第六十六頁反面、
    第六八頁正面），為無理由，應予駁回。至檢察官提起上訴
    指摘原審所定應執行刑過輕云云。然查經核原審關於本案所
    定之應執行刑，並未逾越法律所賦予法院得自由裁量行使之
    內部限制或外部限制，於法並無不當或違誤。即此關於檢察
    官所提起之上訴，屬無理由，亦應予駁回。
五、據上論斷，應依刑事訴訟法第三百六十八條，判決如主文。
本案經檢察官呂光華到庭執行職務。
中    華    民    國    97    年    10    月    16    日
            刑事第九庭審判長法  官  周盈文
                            法  官  許宗和
                            法  官  何信慶
以上正本證明與原本無異。
如不服本判決，應於收受送達後十日內向本院提出上訴書狀，其
未敘述上訴之理由者並得於提起上訴後十日內向本院補提理由書
（均須按他造當事人之人數附繕本）。
                            書記官  余姿慧
中    華    民    國    97    年    10    月    16    日
附錄：本案論罪科刑法條全文
毒品危害防制條例第四條
製造、運輸、販賣第一級毒品者，處死刑或無期徒刑；處無期徒
刑者，得併科新臺幣一千萬元以下罰金。
製造、運輸、販賣第二級毒品者，處無期徒刑或七年以上有期徒
刑，得併科新臺幣七百萬元以下罰金。
製造、運輸、販賣第三級毒品者，處五年以上有期徒刑，得併科
新臺幣五 百萬元以下罰金。
製造、運輸、販賣第四級毒品者，處三年以上十年以下有期徒刑
，得併科 新臺幣三百萬元以下罰金。
製造、運輸、販賣專供製造或施用毒品之器具者，處一年以上七
年以下有 期徒刑，得併科新臺幣一百萬元以下罰金。
前五項之未遂犯罰之。
附表：
┌──┬───┬─────┬────────┬────┬──────────┐
│編號│購買者│時     間 │地            點│販賣安非│主  文              │
│    │之姓名│          │                │他命之價│                    │
│    │      │          │                │金（新臺│                    │
│    │      │          │                │幣）及數│                    │
│    │      │          │                │量      │                    │
├──┼───┼─────┼────────┼────┼──────────┤
│一  │吳俊龍│95年6 月16│實際未達成交易  │未遂    │甲○○販賣第二級毒品│
│    │      │日19時2 分│                │        │未遂，累犯，處有期徒│
│    │      │許        │                │        │刑肆年。            │
├──┼───┼─────┼────────┼────┼──────────┤
│二  │吳俊龍│95年6 月18│實際未達成交易  │未遂    │甲○○販賣第二級毒品│
│    │      │日16時37分│                │        │未遂，累犯，處有期徒│
│    │      │許        │                │        │刑肆年。            │
├──┼───┼─────┼────────┼────┼──────────┤
│三  │吳俊龍│95年8月2日│臺北市○○○路與│一萬元、│甲○○販賣第二級毒品│
│    │      │15時44分許│敦化北路交叉口之│三點三公│，累犯，處有期徒刑柒│
│    │      │          │麥當勞速食店附近│克之甲基│年肆月。犯罪所得新臺│
│    │      │          │                │安非他命│幣壹萬元沒收，如全部│
│    │      │          │                │。      │或一部不能沒收時，以│
│    │      │          │                │        │其財產抵償之。      │
│    │      │          │                │        │                    │
│    │      │          │                │        │                    │
│    │      │          │                │        │                    │
│    │      │          │                │        │                    │
│    │      │          │                │        │                    │
│    │      │          │                │        │                    │
├──┼───┼─────┼────────┼────┼──────────┤
│四  │同上  │95 年8 月8│臺北縣新店市溪園│一萬元、│甲○○共同販賣第二級│
│    │      │日15時31分│路303巷11號1樓附│四公克之│毒品，累犯，處有期徒│
│    │      │許        │近（由共犯阿明交│甲基安非│刑柒年肆月。犯罪所得│
│    │      │          │付給吳俊龍）    │他命。  │新臺幣壹萬元沒收，如│
│    │      │          │                │        │全部或一部不能沒收時│
│    │      │          │                │        │，以其財產抵償之。  │
│    │      │          │                │        │                    │
│    │      │          │                │        │                    │
│    │      │          │                │        │                    │
│    │      │          │                │        │                    │
│    │      │          │                │        │                    │
│    │      │          │                │        │                    │
├──┼───┼─────┼────────┼────┼──────────┤
│五  │同上  │95年8 月11│臺北縣三重市重陽│五千元、│甲○○販賣第二級毒品│
│    │      │日15時22分│路2段72號附近之 │二公克之│，累犯，處有期徒刑柒│
│    │      │許        │台新銀行        │甲基安非│年肆月。犯罪所得新臺│
│    │      │          │                │他命。  │幣伍仟元沒收，如全部│
│    │      │          │                │        │或一部不能沒收時，以│
│    │      │          │                │        │其財產抵償之。      │
│    │      │          │                │        │                    │
│    │      │          │                │        │                    │
│    │      │          │                │        │                    │
│    │      │          │                │        │                    │
│    │      │          │                │        │                    │
│    │      │          │                │        │                    │
├──┼───┼─────┼────────┼────┼──────────┤
│六  │趙鈞毅│95 年8 月8│臺北縣三重市中山│五百元、│甲○○販賣第二級毒品│
│    │      │日8 時29分│橋下            │重量不詳│，累犯，處有期徒刑柒│
│    │      │許        │                │之甲基安│年貳月。犯罪所得新臺│
│    │      │          │                │非他命。│幣伍伯元均沒收，如全│
│    │      │          │                │        │部或一部不能沒收時，│
│    │      │          │                │        │以其財產抵償之。    │
│    │      │          │                │        │                    │
│    │      │          │                │        │                    │
│    │      │          │                │        │                    │
│    │      │          │                │        │                    │
│    │      │          │                │        │                    │
│    │      │          │                │        │                    │
├──┼───┼─────┼────────┼────┼──────────┤
│七  │同上  │95年8 月17│臺北縣三重市中華│一千元、│甲○○販賣第二級毒品│
│    │      │日20時許  │路76巷26號附近網│重量不詳│，累犯，處有期徒刑柒│
│    │      │          │咖              │之甲基安│年貳月。犯罪所得新臺│
│    │      │          │                │非他命。│幣壹仟元沒收，如全部│
│    │      │          │                │        │或一部不能沒收時，以│
│    │      │          │                │        │其財產抵償之。      │
│    │      │          │                │        │                    │
│    │      │          │                │        │                    │
│    │      │          │                │        │                    │
│    │      │          │                │        │                    │
│    │      │          │                │        │                    │
│    │      │          │                │        │                    │
└──┴───┴─────┴────────┴────┴──────────┘


司法院資訊處製作；財團法人民間司法改革基金會備份。
